臺灣屏東地方法院刑事判決　　　　　　 100年度易字第1239號
公　訴　人　臺灣屏東地方法院檢察署檢察官
被　　　告　陳妙芳
上列被告因違反毒品危害防制條例案件，經檢察官提起公訴（10
0 年度毒偵字第1872號），被告於本院準備程序中就被訴事實為
有罪之陳述，經本院合議庭裁定由受命法官獨任進行簡式審判程
序，並判決如下：
    主  文
陳妙芳施用第二級毒品，累犯，處有期徒刑陸月，如易科罰金，
以新臺幣壹仟元折算壹日，扣案甲基安非他命陸包（總驗後淨重
貳點零肆貳公克，含包裝袋陸只）均沒收銷燬之。
    事  實
一、陳妙芳前於民國89年間因施用毒品案件，經本院以89年度毒
    聲字第2300號裁定送觀察、勒戒後，認有繼續施用毒品之傾
    向，復由本院以89年度毒聲字第2596號裁定令入戒治處所施
    以強制戒治，因執行成效良好，經本院裁定停止戒治，所餘
    戒治期間付保護管束，嗣於保護管束期間內，因違反保護管
    束情節重大，由本院以90年度毒聲字第1532號裁定撤銷停止
    戒治，令入戒治處所施以強制戒治，於91年4 月16日執行完
    畢釋放，並經臺灣屏東地方法院檢察署檢察官以91年度戒毒
    偵字第100 號為不起訴處分確定，復於前開強制戒治執行完
    畢釋放後5 年內之91年間，因施用第一級、第二級毒品案件
    ，除經本院以91年度毒聲字第1543號裁定令入戒治處所施以
    強制戒治外，並經臺灣屏東地方法院檢察署檢察官以91年度
    毒偵字第1251號提起公訴，其中強制戒治部分，於92年4 月
    2 日入戒治處所施以強制戒治後，於93年1 月9 日因法律修
    正停止執行，而未執行完畢，至刑事追訴部分，經本院以91
    年度訴字第958 號判決各判處有期徒刑6 月、6 月，應執行
    有期徒刑10月確定；又於97年間因施用第一級、第二級毒品
    案件，經本院以97年度訴字第180 號判決分別判處有期徒刑
    1 年2 月、10月，應執行有期徒刑1 年10月確定，於99年5
    月31日縮刑期滿執行完畢。詎其仍不知悛悔，復基於施用第
    二級毒品甲基安非他命之犯意，於100 年7 月31日晚間7 時
    至8 時間某時，在其位於屏東縣潮州鎮○○路9 號居所內，
    以將甲基安非他命置於玻璃球內燒烤後吸食煙霧之方式，施
    用甲基安非他命1 次，嗣於100 年8 月1 日下午1 時30分許
    ，因行跡可疑，為警在屏東縣潮州鎮○○路14號「界揚便利
    超商」盤查，經警徵得其同意搜索身體，當場扣得甲基安非
    他命6 包（總驗後淨重2.042 公克），復經徵得其同意採集
    尿液檢體送驗，鑑驗結果呈甲基安非他命陽性反應，而查悉
    上情。
二、案經屏東縣政府警察局潮州分局報告臺灣屏東地方法院檢察
    署檢察官偵查起訴，並經本院改依簡式審判審判程序審理。
    理  由
一、按簡式審判程序之證據調查，不受第159 條第1 項之限制，
    刑事訴訟法第273 條之2 定有明文，是依上開規定，於行簡
    式審判程序之案件，被告以外之人於審判外之陳述，除有其
    他不得作為證據之法定事由外，應認具有證據能力。查本案
    如下引用被告以外之人於審判外之陳述，因本案採行簡式審
    判程序，復無其他不得作為證據之法定事由，揆諸首揭說明
    ，應認均具有證據能力，合先敘明。
二、前揭犯罪事實，業據被告陳妙芳於警詢、偵查、本院準備程
    序及審理時迭承不諱（見警卷第2 頁，偵查卷第6 頁，本院
    卷第47頁背面、第50頁背面、第52頁背面），又被告為警查
    獲後，於100 年8 月1 日下午2 時30分許，經警採集其尿液
    檢體送請正修科技大學鑑定，由該大學超微量研究科技中心
    以酵素免疫分析法初步檢驗後，再以氣相層析質譜儀法確認
    檢驗，證實該尿液確呈甲基安非他命陽性反應，有該中心10
    0 年8 月18日出具之報告編號R00-0000-000號（原始編號：
    潮警分A00000000 號）尿液檢驗報告、尿液採證編號姓名對
    照表（尿液編號：潮警分A00000000 號）各1 份附卷可稽（
    附於警卷第10頁，偵查卷第21頁），此外，並有被告自承其
    所有供己施用之甲基安非他命6 包，扣案後送請高雄醫學大
    學附設中和紀念醫院鑑定後，證實為甲基安非他命無訛，有
    該醫院100 年12月2 日出具之檢驗報告6 紙附卷可考（附於
    本院卷第39至44頁）。綜上，足認被告自白與事實相符，堪
    以採信，本案事證至為明確，被告犯行堪予認定。
三、按毒品危害防制條例於92年7 月9 日修正公布，自93年1 月
    9 日施行，其中第20條、第23條將施用毒品之刑事處遇程序
    區分為「初犯」、「5 年內再犯」、「5 年後再犯」。依其
    立法理由之說明：「初犯」，經觀察、勒戒或強制戒治，應
    為不起訴處分或不付審理之裁定；經觀察、勒戒或強制戒治
    執行完畢釋放後，「5 年內再犯」者，因其再犯率甚高，原
    實施之觀察、勒戒及強制戒治既已無法收其實效，爰依法追
    訴或裁定交付審理。至於經觀察、勒戒或強制戒治執行完畢
    釋放，「5 年後再犯」者，前所實施之觀察、勒戒或強制戒
    治已足以遮斷其施用毒品之毒癮，為期自新及協助其斷除毒
    癮，仍用「初犯」規定，先經觀察、勒戒或強制戒治之程序
    。從而，依修正後之規定，祇於「初犯」及「5 年後再犯」
    2 種情形，有其追訴條件之限制，即須於初犯經觀察、勒戒
    或強制戒治釋放後，5 年內均無施用毒品之行為，始能認其
    前所實施之觀察、勒戒或強制戒治已足遮斷毒癮，而得於5
    年後再犯時，再予適用初犯之規定，重行觀察、勒戒等程序
    。倘5 年內已經再犯，被依法追訴處罰，縱其第3 次（或第
    3 次以上）施用毒品之時間在初犯釋放5 年以後，即與「5
    年後再犯」之情形有別，且因已於「5 年內再犯」，顯見其
    再犯率甚高，原實施觀察、勒戒或強制戒治，已無法收其實
    效，自無再經觀察、勒戒及強制戒治之必要，應由檢察官逕
    行起訴，始符新法修正之本旨，最高法院97年度第5 次刑事
    庭會議決議、98年度台非字第56號判決意旨均可資參照。查
    被告陳妙芳前因施用毒品案件，由本院裁定送觀察、勒戒、
    強制戒治後，復經本院裁定停止戒治、撤銷停止戒治，於91
    年4 月16日執行完畢釋放，又於前開強制戒治執行完畢釋放
    後5 年內之91年間，因施用第一級、第二級毒品案件，經本
    院以91年度訴字第958 號判決各判處有期徒刑6 月、6 月，
    應執行有期徒刑10月確定等情，有臺灣高等法院被告前案紀
    錄表及在監在押全國紀錄表在卷可考，應甚明確。是本案被
    告所為施用毒品之犯行，距離前開強制戒治執行完畢雖已逾
    5 年，惟被告在上開強制戒治執行完畢後5 年內，既已再犯
    施用毒品罪，並經追訴、處罰，揆諸前揭說明，其本次犯行
    即與毒品危害防制條例第20條第3 項所稱之「5 年後再犯」
    有別，是公訴人依法追訴，於法並無不合，本院自應依法論
    科。
四、按甲基安非他命為毒品危害防制條例第2 條第2 項第2 款所
    稱之第二級毒品。核被告陳妙芳前開施用甲基安非他命之行
    為，應係犯毒品危害防制條例第10條第2 項之施用第二級毒
    品罪，其持有甲基安非他命進而施用，持有甲基安非他命之
    低度行為應為施用甲基安非他命之高度行為所吸收，不另論
    罪。又被告有如事實欄所載前案科刑及執行之情形，有臺灣
    高等法院被告前案紀錄表附卷可參，其於有期徒刑執行完畢
    後5 年內，故意再犯本案有期徒刑以上之罪，為累犯，應依
    刑法第47條第1 項之規定加重其刑。爰審酌被告曾因施用毒
    品犯行而送觀察、勒戒、強制戒治執行完畢及追訴處罰，仍
    不知悔改，復再施用第二級毒品，顯見其無戒絕之決心，惟
    念其施用毒品乃戕害自己身心健康，尚未危及他人，本次施
    用毒品犯行僅有1 次，犯後終能坦承犯行，態度尚稱良好，
    另酌以施用毒品之人，兼有病患屬性，戒絕不易，兼衡其之
    犯罪動機、目的、生活狀況、智識程度等一切情狀，量處如
    主文所示之刑，並諭知易科罰金之折算標準，以示儆懲。
五、扣案之甲基安非他命6 包（總驗後淨重2.042 公克），係查
    獲之第二級毒品；盛裝前開毒品之包裝袋6 只，因殘留微量
    甲基安非他命而難以析離，爰視同毒品整體，併依毒品危害
    防制條例第18條第1 項前段規定沒收銷燬之。至於鑑驗時採
    樣之甲基安非他命，已因鑑驗用罄而滅失，自無從諭知沒收
    銷燬，附此敘明。又被告所有供施用本案毒品所用之玻璃球
    吸食器1 個，並未扣案，復據被告供承於犯案後業已丟棄（
    見本院卷第52頁），堪認業已滅失，自無從宣告沒收，併此
    指明。
據上論斷，應依刑事訴訟法第273 條之1 第1 項、第299條第1項
前段，毒品危害防制條例第10條第2 項、第18條第1 項前段，刑
法第11條前段、第47條第1 項、第41條第1 項，判決如主文。
本案經檢察官邱呂凱到庭執行職務。
中    華    民    國   100    年    12    月    22    日
                    刑事第五庭  法  官  謝濰仲
以上正本證明與原本無異。
如不服本判決應於收受判決後10日內向本院提出上訴書狀，並應
敘述具體理由；其未敘述上訴理由者，應於上訴期間屆滿後20日
內向本院補提理由書（均須按他造當事人之人數附繕本）「切勿
逕送上級法院」。
中    華    民    國   100    年    12    月    22    日
                                書記官  黃美玲
附錄本案論罪科刑法條全文：
毒品危害防制條例第10條第2項
施用第二級毒品者，處3 年以下有期徒刑。